【裁判字號】    89,訴,200
【裁判日期】    891003
【裁判案由】    妨害公務等
【裁判全文】
臺灣屏東地方法院刑事判決                          八十九年度訴字第二號
    公  訴  人  臺灣屏東地方法院檢察署檢察官
    被      告  子○○
                戊○○
                丙○○
    右二人共同
    選任辯護人  鄭國安
                陳炳彰律師
    被      告  辛○○
                丑○○
                庚○○
                甲○○
                乙○○
                卯○○
                寅○○
右列被告等因妨害公務等案件，經檢察官提起公訴（八十八年度偵字第七九三八號）
，本院判決如左：
     主  文
子○○行使偽造私文書，足生損害於他人，處有期徒刑陸月；又公然聚眾意圖妨害公
務員依法執行一定之職務而施脅迫，在場助勢，處有期徒刑參月，應執行有期徒刑柒
月，緩刑參年。
戊○○首謀公然聚眾意圖妨害公務員依法執行一定職務而施脅迫，處有期徒刑貳年，
緩刑伍年。
丙○○、辛○○、丑○○、庚○○、甲○○、乙○○、卯○○、寅○○公然聚眾意圖
妨害公務員依法執行一定之職務而實施脅迫，在場助勢，均處有期徒刑陸月，如易科
罰金以參佰元折算一日，均緩刑參年。
     事  實
一、子○○為屏東縣里港鄉高賓砂石場之司機，其於民國（下同）八十八年十一月二
    十二日上午九時十六分時，駕駛車牌號碼ＷＩ─六八二號營業大貨車，載有重達
    二十一公噸之超載砂石，途經屏東縣里港鄉江南巷處時，因當時正在執行路邊檢
    查勤之警員己○○、壬○○二人發現其有違規超載之事實。即在盛裕砂石場前約
    二十至三十公尺前處打開警示燈及揮停車手勢，示意子○○應停車受檢，詎子○○竟不服交通違規取締，非但未將車停下受檢，反逕將該大貨車開進該盛裕砂石
    場內，己○○、壬○○二警員見狀便隨即駕駛車牌號碼ＤＯ─八六六一號警車追
    至該友力砂石處場，此時子○○雖承認其有超載違規之事實，卻對前揭二警員冒
    稱其為丁○○，並在警員對之所製作之交通違規舉發通知單上，偽簽「丁○○」
    之名表示已收受該交通違規舉發通知單，足生損害於丁○○。此時另一名駕駛車
    牌號碼Ｋ五─八七七號營業大貨車之超砂石車司機戊○○見前揭二警員將車開至
    砂石場處，對砂石車司機開交通違規罰單後，即心生不滿，除自行以其所駕駛大
    貨車將路圍堵之方式施以脅迫，不讓該二警員駕車離去外，復招呼附近其他砂石
    車前來共同參與圍堵，適有丙○○（駕駛車牌號碼ＷＩ─五九八號營業大貨車）
    、辛○○（駕駛車牌號碼ＵＴ─九九二號營業大貨車）、丑○○（駕駛車牌號碼
    ＶＦ─四四一號營業大貨車）、庚○○（駕駛車牌號碼ＪＮ─七三九號業大貨車
    ）、甲○○（駕駛車牌號碼ＡＮ─九五二號營業大貨車）、乙○○（駕駛車牌號
    碼ＪＱ─五六七號營業大貨車）、卯○○（駕駛車牌號碼ＷＪ─三八一號營業大
    貨車）、寅○○（駕駛車牌號碼ＩＱ─一九七號營業大貨車）等八員砂石車司機
    ，立即駕駛大貨車前往前揭處所參與堵住助勢，嗣於同日上午十一時許，己○○
    、壬○○二警員見陸續有其他砂石車前來現場，覺事態擴大，即以電話報請屏東
    縣警察局交通隊隊長癸○○及里港分局副局長水金前來處理後，直到十一時四十
    五分許始讓該二警員駕車離去。
二、案經屏東縣警察局里港分局報告臺灣屏東地方法院檢察署檢察官偵查起訴。
     理  由
一、訊據被告子○○、戊○○、丙○○、辛○○、丑○○、庚○○、甲○○、乙○○
    、卯○○、寅○○等十人，除被告子○○對於行使偽造私文書之犯行坦承不諱外
    ，均矢口否認有何妨害公務犯行，戊○○辯稱：伊當天駕車前往該處時。發現前
    後路均被其他車輛堵住，無法離去，且因當時伊並未叫料單，伊之老闆叫伊在該
    處休息一下，伊當時並未鬧事，亦未召集其他之人前來等語。丙○○辯稱：伊是
    友力砂石場之人員，而戊○○是該砂石場之司機，因當天伊之父親叫伊拿料單予
    戊○○，伊並未鬧事等語。辛○○辯稱：伊當天是至離案發現場再進一點之「傑
    仔」砂石場卸完貨後準備回家，惟途經該時，因路被堵住，便把車子停在附近等
    語。丑○○辯稱：伊當天是是載砂石到友力砂石場處卸倒，出來時，便發現路已
    被堵住，而將車停於路邊等語。庚○○辯稱：伊當天是從聯管會運砂石後，要將
    砂石載往廣豐砂石場卸倒，但途經處時，因路被堵住而將車停在附近，事實上伊
    並未下車等語。甲○○辯稱：伊當天是要到聯管會運載砂石，但因發現油不夠，
    而將車停放在該處，準備回去換油等語。乙○○辯稱：伊當天是要到該處附近一
    家麵攤吃麵，而將放在附近一電線桿旁，以讓他人進去，伊並未鬧事等語。寅○○辨稱：伊當天要到聯管會運載砂石時，便發現路已被其他車輛堵住，無法再進
    去等語。經查被告等十人之右揭犯罪事實，除子○○於警訊中業已坦承冒名偽簽
    「丁○○」之名於交通違規舉發通知單上之犯罪事實外，核與證人己○○、壬○○二警員到庭證述情節相符，復有舉發交通違規通知單一份附卷可稽。又被告戊○○等十人雖以前詞置辯，然經質之證人壬○○即現場執行公務警員為何將被告
    等人移送，壬○○證稱：舉發之地點江南巷約有八、九米寬，兩部砂石車可以會
    車通行，被告十人係最初到場之人，當時伊有示意該十人離開，但該十人均不願
    離開，伊始記下該十人所駕駛大貨車之車牌號碼，再交由里港分局警員處理等語
    ，有偵訊及本院審理筆錄筆附卷可稽（參見本院八十九年六月二十六日審理筆錄
    ）。另證人己○○亦到庭證稱：我們巡邏至江南巷時見到車號ＷＩ─六八二號營
    業大貨車有超載情形，於砂石場前約三十公尺處欲將之攔下，該車並未停車，直
    接駛入砂石場，我們緊跟進砂石場開罰單，之後有三部車堵住巡邏車後面，後又
    召集其他車輛前來，最先到達的是車號Ｋ五─八七七號營業大貨車之超砂石車（
    參見本院八十九年六月二十六日審理筆錄）。再參以證人即屏東縣警察局交通隊
    長癸○○亦到庭證述：前開二位交通隊員警因取締砂石車超載，遭其他砂石車司
    機圍堵自九時十六分至十一時始結束（參見八十九年五月十一日審理筆錄）。證
    人李水金即里港分局副分局長到庭證稱：當日接到通報請求支援，約十點左右到
    現場，曾隊長已在現場，現場約有一百多部車，我請砂石車司機回駕駛座，他們
    並未理會（參見八十九年五月十一日審理筆錄）。蒐證之錄影帶經本院八十九年
    六月三日勘驗結果亦與證人所述節相符，有勘驗筆錄附卷可稽。是被告等所辯，
    顯係事後卸責之詞，不足採信，本件事證明確，被告子○○、戊○○、丙○○、
    辛○○、丑○○、庚○○、甲○○、乙○○、卯○○、寅○○等十人妨害公務犯
    行洵堪認定。
二、核被告子○○所為冒名偽簽「丁○○」之名於交通違規舉發通知單上足生損害於
    丁○○部分，係犯刑法第二百十六條行使第二百十條之罪，公訴人雖認被告子○○此部份係犯刑法第二百二十條之偽造私文書罪，惟此行使部份已為犯罪事實所
    記載，為起訴效力所及，本院自得併與審理，合先敘明。至被告子○○與其餘九
    員被告所犯駕車圍堵己○○、壬○○二警員人、車部分，其中被告戊○○所為，
    係犯刑法第一百三十六第一項後段首謀公然聚眾意圖妨害公務員依法執行一定職
    務而施脅迫罪，其餘九員被告所為，係犯同法第一百三十六條第一項前段之公然
    聚眾意圖妨害公務員依法執行一定之職務而實施脅迫，在場助勢罪。被告子○○
    所犯刑法第二百十六條及第一百三十六條第一項前段之二罪間，因罪名有異，犯
    意各別，應予分論併罰。爰審酌被告子○○、戊○○、丙○○、辛○○、丑○○
    、庚○○、甲○○、乙○○、卯○○、寅○○等十人之素行，犯罪之動機，目的
    ，犯罪所用手段，因細故動輒糾眾圍堵執法人員造成交通動彈不得，嚴重影響用
    路人之權益，且為法制教育之不良示範等一切情節，就被告子○○部分分別量處
    如主文所示之刑，並定其應執行之刑，就被告戊○○部分量處如主文所示之刑，
    並就其餘被告量處如主文所示之刑，並諭知易科罰金之折算標準。又被告前皆未
    曾受有期徒刑以上刑之宣告，此有台灣高等法院被告全國前案紀錄表附卷可稽，
    經此刑之宣告後，應知警惕而無再犯之虞，本院因認暫不執行其刑為當，就戊○○部分予宣告緩刑伍年，其餘被告均予宣告緩刑三年，用啟自新。
據上論斷，應依刑事訴訟法第二百九十九條第一項前段，刑法第二百十六條、第二百
十條、第一百三十六條第一項、第五十一條第五款、第四十一條、第七十四條第一款
、罰金罰鍰提高標準條例第一條前段、第二條，判決如主文。
本案經檢察官何克昌到庭執行職務。
中      華      民      國      八十九      年    十    月    三        日
                                      臺灣屏東地方法院刑事第二庭
                                          審判長法  官  吳永宋
                                                法  官  林昌義
                                                法  官  何清富
右判決正本證明與原本無異。
對於本判決如有不服應於收受送達後十日內向本院提出上訴書狀上訴於台灣高等法院
高雄分院並按他造當事人之人數附具繕本。
                                                書記官   謝天祥
中    華       民      國     八十九      年      十    月    三       日
附錄本判決論罪所適用之法條：刑法第二百十六條、第二百十條、第一百三十六條第
一項。


司法院資訊處製作；財團法人民間司法改革基金會備份。
